臺灣高等法院刑事裁定
110年度聲再字第450號
再審聲請人
即受判決人  張龍興




選任辯護人  周武榮律師
            張睿紘律師（訊問程序後解除委任）
上列聲請人即受判決人因毒品危害防制條例等案件，對於本院10
9年度上訴字第2831號，中華民國109年10月21日第二審確定判決
（臺灣新北地方法院108年度重訴字第30號，起訴案號：臺灣新
北地方檢察署107年度偵字第33176、33984、35080號），聲請再
審，本院裁定如下：
    主  文
再審之聲請駁回。 
    理  由
一、聲請意旨略以：
　㈠再審聲請人即受判決人（下稱聲請人）就槍砲彈藥刀械管制
    條例部分，本案歷審皆以內政部警政署刑事警察局民國107
    年11月29日刑鑑字第1078007788號鑑定書，以檢視法、性能
    檢驗法、試射法等較不嚴謹之方式所為之鑑定結果，認為扣
    案槍枝、子彈具有殺傷力。惟依司法院81年6月11日所為之
    解釋「殺傷力的標準為在最具威力的適當距離，以彈丸能穿
    入人體皮肉層之動能為基準」（司法院秘書長81年6月11日
    秘台廳（二）字第06985號函參照），以及學者孟憲輝所著
    之「槍彈殺傷力判定標準之研究」認為動能測定法是最具說
    服力的槍彈殺傷力鑑定方法，僅存有無適用子彈之槍枝無法
    試射，及土改造槍枝試射亦產生危險等問題。歷審不察，未
    以動能測試法作為鑑定方式，且前開鑑定書上亦未載有任何
    客觀科學數據，則如何能以此認定扣案槍枝、子彈實際上具
    有殺傷力？
　㈡又聲請人於第二審準備程序否認製造槍枝，其為持有，原確
    定判決卻以聲請人於第一審之自白，加以扣案工具，認定聲
    請人確有改造槍枝，然本案扣得之工具並不足作為聲請人於
    第一審自白之補強證據。
　㈢另原確定判決就槍砲彈藥刀械管制條例部分，以及毒品危害
    防制條例附表二編號2部分，所為之量刑過重，且未為累犯
    加重之裁量說明，實有不適法之情。原確定判決因有上開事
    由，屬刑事訴訟法第420條第1項第6款所稱之新事實、新證
    據，依法提請再審云云。
二、按有罪之判決確定後，因發現新事實或新證據，單獨或與先
    前之證據綜合判斷，足認受有罪判決之人應受無罪、免訴、
    免刑或輕於原判決所認罪名之判決者，為受判決人之利益，
    得聲請再審；所謂新事實或新證據，指判決確定前已存在或
    成立而未及調查斟酌，及判決確定後始存在或成立之事實、
    證據，刑事訴訟法第420條第1項第6款、第3項分別定有明文
    。又所謂發現之新事實、新證據，不以該事證於事實審法院
    判決前已存在為限，縱於判決確定後始存在或成立之事實、
    證據，亦屬之。惟須該事證本身可單獨或結合先前已經存在
    卷內之各項證據資料，予以綜合判斷觀察，認為足以動搖原
    有罪之確定判決，而為受判決人無罪、免訴、免刑或輕於原
    判決所認罪名之判決者，始得聲請再審。倘未具備上開要件
    ，即不能據為聲請再審之原因（最高法院104年度台抗字第2
    31號刑事裁定意旨參照）。又刑事訴訟法第420條第1項第6
    款所謂「輕於原判決所認罪名之判決」者，所稱「罪名」，
    與輕於原判決所宣告之「罪刑」有別，係指與原判決所認罪
    名比較，係相異且法定刑較輕之罪名而言。同一罪名之有無
    刑罰加減之原因，如自首、未遂犯、累犯等刑之加減，僅影
    響科刑範圍，但罪質不變，至於宣告刑之輕重，乃量刑問題
    ，均非屬前揭法條所指罪名範圍，自不得據為聲請再審之原
    因（最高法院108年度台抗字第1525號、107年度台抗字第13
    38號裁定意旨參照）。
三、經查：　　
　㈠原確定判決（本院109年度上訴字第2831號）係以聲請人於警
    詢、偵查及第一審時所為陳述、搜索票、自願受搜索同意書
    、新北市政府警察局樹林分局搜索扣押筆錄、扣押物品目錄
    表、現場查獲與扣案物品照片及執行拘提、搜索時之錄影光
    碟擷圖、扣案之具殺傷力改造手槍及子彈、鑽通槍管阻鐵之
    鑽頭，並有內政部警政署刑事警察局107年11月29日刑鑑字
    第1078007788號鑑定書等資料，認定聲請人確有改造具殺傷
    力改造手槍、子彈。亦說明雖聲請人於第二審審理時否認製
    造槍彈，然其歷次供述綦詳，且相符一致，亦未見聲請人或
    其辯護人於偵查或第一審時，就其於警詢時所為陳述提出質
    疑，因此該翻異之詞，不足採信。另聲請人雖否認扣案工具
    為改造槍彈之工具，惟依聲請人於偵查時所稱，且酌以法院
    辦理槍砲案件之實務經驗，聲請人所辯，僅為卸責之詞。是
    原確定判決既已於判決理由中詳細敘述其所憑之證據及取捨
    、認定之理由，並就聲請人於審理過程中所辯，予以指駁及
    說明，所為論斷，俱有卷存證據資料可按，並無採證或認定
    事實違背經驗法則或論理法則，亦無不適用法則或適用法則
    不當之違誤。
　㈡聲請意旨與聲請人於本院110年9月22日訊問時，皆稱鑑定書
       未經測試單位面積動能焦耳，亦未載有客觀科學數據，
       實有疑義。然查：按我國現行刑事訴訟法採行之鑑定制
       度，係借重某專業領域上之意見，使有助於事實審判者
       就待證事實作成判斷。而依現行刑事訴訟法第198條定有
       授權選任鑑定人之明文，凡由法官或檢察官選任之鑑定
       人或鑑定機關，即屬適格之鑑定人，且同法第206條並容
       許鑑定人（機關）以書面報告鑑定經過及結果，至於鑑
       定意見是否足以憑信，可經由交互詰問予以檢驗、覈實
       ，乃屬證明力之範疇。而學者孟憲輝所著之「槍彈殺傷
       力判定標準之研究」一文亦肯認「性能檢驗法係根據槍
       枝的內彈道特性判斷其殺傷力，應用於缺乏適用子彈或
       射擊時可能危及鑑定安全的非制式槍枝之殺傷力鑑定」
       、「有國內研究（孟憲輝，2015A）針對結構完整、機械
       性能正常，且具備適用子彈之送鑑非制式手槍，進行試
       射並量測彈丸質量、直徑和射速，求得彈丸動能密度。
       試射之143枝非制式手槍中，彈丸動能密度高於20 J/cm2
       者達142枝，僅一枝改造手槍射出彈丸動能密度為3.85 J
       /cm2。該改造槍枝原有之塑膠槍管，僅遭車通阻鐵貫通
       槍管，並未換裝金屬槍管。試射時塑膠槍管爆裂，高壓
       火藥燃氣外洩，故射出彈丸動能極低。其餘非制式手槍
       均使用金屬槍管，可承受火藥爆燃產生之高膛壓。動能
       測定結果顯示，使用金屬槍管的非制式手槍，經性能檢
       驗鑑定為具殺傷力槍枝者，其射出彈丸均具備殺傷力，
       證明『性能檢驗法確可準確地進行非制式槍枝之殺傷力鑑
       定』」等語（見本院卷第145頁），則本案鑑定書採用性
       能檢驗法為鑑定，既確實可準確地進行本案非制式槍枝
       之殺傷力鑑定，亦足證聲請人及其辯護人前述所稱，本
       案鑑定書因未以動能測試法作為鑑定方式，實有疑義云
       云，僅係聲請人推測或其個人意見，並非有據。
　㈢此外，相關學者見解雖得作為法院裁判理由之參考，惟並無
    拘束法院之效力。從而，聲請人雖主張之上開學者見解為新
    證據云云，惟無論新、舊、單獨或結合其他卷存證據觀察，
    綜合判斷之評價結果，客觀上尚難認為足以動搖第二審確定
    判決所認定之事實，實難認符合刑事訴訟法第420條第1項第
    6款之規定。
　㈣另聲請人於第二審審理時否認有改造槍彈，且扣案工具不足
    為補強證據云云，業經原確定判決詳加審酌後，於其理由中
    細述所依憑之證據取捨及採擇之理由，並就聲請人所辯之不
    可採，詳予說明，如原確定判決理由欄貳一㈡⒊（詳見原確定
    判決第9至10頁），聲請人徒就該等已爭執之事項，再為重
    複爭執，自非屬刑事訴訟法第420條第1項第6款所稱之新事
    實及新證據。　
　㈤聲請人又爭執量刑過重，且未說明累犯加重之裁量為何，惟
    依上開說明，刑事訴訟法第420條第1項第6款所謂「應受輕
    於原判決所認罪名之判決」，係指應受較輕「罪名」之判決
    而言，至宣告刑之輕重，乃量刑問題，非屬該款得予再審救
    濟之範圍。
　㈥綜上所述，聲請意旨所執理由，或屬對原確定判決重為爭執
    已詳盡說明審酌之內容，非判決確定後始存在或成立之新事
    實、新證據；或非屬再審救濟之範籌，均核與刑事訴訟法第
    420條第1項第6款之「新事實、新證據」等要件不合，難認
    有再審理由，依法應予駁回。　　
據上論斷，應依刑事訴訟法第434條第1項，裁定如主文。
中　　華　　民　　國　　110 　年　　11　　月　　2 　　日
              　  刑事第二十三庭審判長法　官  許永煌
　　　　　　　　　　　　　　　　　    法　官  吳定亞
　　　　　　　　　　　　　　　　　    法　官  黃美文
以上正本證明與原本無異。
如不服本裁定，應於收受送達後10日內向本院提出抗告狀。
                                　    書記官  彭威翔
中　　華　　民　　國　　110 　年　　11　　月　　5 　　日